【裁判字號】    88,訴,1293
【裁判日期】    890619
【裁判案由】    損害賠償
【裁判全文】
臺灣臺北地方法院民事判決      八十八年度訴字第一二九三號
    原      告  乙○○
                              .
                              住台北市○○路一三九號十樓之一
    訴訟代理人  郭瓔滿  律師  住台北市○○路一三九號十樓之一
    複代理  人  李振燦  律師  住同右
    被      告  丙○○        住台北市○○路○段八六號
    訴訟代理人  蔡文玉  律師  住台北市○○○路○段一五０號十二樓之一
右當事人間請求損害賠償事件，本院判決如左：
    主      文
原告之訴及其假執行之聲請均駁回。
訴訟費用由原告負擔。
    事      實
甲、原告方面：
一、聲明：
（一）被告應給付原告新台幣（以下同）四百零三萬三千七百五十二元，及自起訴狀
      繕本送達之翌日起至清償日止，按週年利率百分之五計算之利息。
（二）願供擔保請准宣告假執行。
二、陳述：
（一）原告於民國七十六年間向被告買受坐落台北市○○區○○段一一一地號土地（
      以下簡稱系爭土地）因被告違約又逢土地重劃，嗣土地重劃完成後原告乃對被
      告起訴請求移轉登記，經鈞院以八十二年度重訴字第九九四號判決原告勝訴確
      定，其後為辦理移轉登記需代被告繳清欠繳地價稅及土地增值稅共計新台幣（
      以下同）一千九百八十四萬二千一百九十七元，原告乃於八十三年六月三日將
      上開土地其中持分二分之一賣與訴外人魏廷恭，依上開買賣契約之約定，總價
      款為四千零九十二萬零五百元，惟於原告擬將上開土地持分依約移轉登記與魏
      廷恭名下時，因被告對系爭土地全部實施假扣押致無法過戶，而魏廷恭僅依合
      約第三條第一項之約定給付原告一千九百八十四萬二千一百九十七元，以便原
      告代被告繳交上開之土地增值稅及欠繳之地價稅款，至於其餘之尾款二千一百
      零七萬八千三百零三元依約原應於八十三年十二月三十一日給付，惟因被告對
      上開土地實施假扣押，致無法過戶與魏廷恭，原告亦因而無法取得該尾款，迄
      八十七年十月二十七日塗銷假扣押時，方於八十七年十月廿九日完成過戶，且
      迄今魏廷恭尚未與原告結清全部款項，茲僅先就原告未能受領價金尾款，致受
      有利息損害而論，自八十三年十二月三十一日起計算至八十七年十月二十七日
      止，共計一三九七天，以年息百分之五計算（即21，078，303×1，397÷356
      ×5/100≒4，033，752），被告應給付原告四百零三萬三千七百五十二元之利
      息損失。
（二）被告原於八十三年六月十七日以其對原告有損害賠償請求權為由向鈞院聲請假
      扣押，經鈞院以八十三年度全字第二二一八號裁定准許並執行假扣後，原告乃
      依前開規定向鈞院聲請命被告於一定期間內就假扣押所主張之法律關係起訴，
      經鈞院以八十四年度聲字第四○號裁定命被告起訴後，被告原應依其假扣押聲
      請狀上所載之訴訟標的損害賠償請求權起訴，惟其所提起之訴訟為就確定判決
      所提起之再審之訴，經鈞院裁定該假扣押應予撤銷確定；同時被告於八十七年
      六月二十三日復以同一理由向鈞院再次聲請假扣押，並經鈞院以八十三年全字
      第二三一一號准許後，亦經鈞院八十五年度全聲字第一三號認定被告未依期間
      起訴，因而撤銷該八十三年全字第二三一一號假扣押裁定，並經確定，是被告
      之假扣押確係因未依民事訴訟法第五百二十九條第二項之規定起訴致遭撤銷要
      無疑義，被告自應依民法第一百八十四條第一項前段及民事訴訟法第五百三十
      一條之規定賠償原告因假扣押所受之損害，爰請求如聲明第一項所示。
三、對於被告抗辯所為之陳述：
（一）民事訴訟法第五百三十一條所規定之損害賠償請求權並無民法第一百九十七條
      短期時效之適用：
      民事訴訟法第五百三十一條所規定之損害賠償請求權，係於假扣押裁定因自始
      不當而撤銷，或因民事訴訟法第五百二十九條第三百三十條第三項之規定而撤
      銷者，債權人應賠償債務人因假扣押或供擔保所受之損害，故債權人所負此損
      害賠償責任，乃本於假扣押裁定撤銷之法定事由而生，債務人賠償請求權之成
      立，即不以債權人之故意或過失為要件（見最高法院五十八年台上字第一四二
      一號判例）。是上開請求權之成立既不以故意或過失為要件，該損害賠償請求
      權與民法第一百八十四條所定侵權行為損害賠償請求權有間，且該項請求權既
      未有其他法律規定其時效, 核以民法第一百二十五條之規定，其請求權時效即
      為十五年。茲本件有關假扣押之強制執行係於民國八十七年十月二十七日始撤
      銷，而原告係於民國八十八年三月間提起本件訴訟，自無時效消滅之情形。
（二）原告與訴外人魏廷恭之買賣契約確屬真正：
    １原告與魏廷恭之買賣契約係於八十三年六月三日經訴外人李振燦律師見證簽立
      ，斯時，因原告與被告間就前開土地移轉登記之訴訟雖已確定勝訴，惟原告依
      據土地登記規則第二十六條規定單獨辦理所有權移轉登記時，需代被告繳納土
      地增值稅後始得為之，斯時，該土地增值稅之稅額高達一千八百餘萬元，原告
      遂將土地持分二分之一出售魏廷恭，並於買賣契約第三條第一項規定，由買受
      人即魏廷恭代原告繳納移轉登記所發生之稅費。雙方於買賣契約簽立後，魏廷
      恭即於八十三年六月十日將被告移轉所有權予原告所有應繳納之土地增稅一千
      八百七十六萬五千九百四十一元及所欠地價稅一百零七萬六千二百五十五元，
      給付予原告繳納。
    ２原告於繳清該筆稅款，並取得所有權後，於八十三年六月十七日向台北市稅捐
      徵處申請就原告與魏廷恭間持分二分之一之買賣核稅，並由稅捐稽徵處核發該
      筆買賣免徵土地增值之免稅證明書，原告再向地政事務所辦理移轉登記時，經
      由地政事務所告知始悉被告於八十三年六月二十三日將系爭土地查封，地政事
      務所並因而駁回原告移轉登記之聲請。
    ３依上述過程以觀，原告與魏廷恭於簽立買賣契約後，即依買賣契約辦理：（1
      ）依原告與被告間確定判決辦理核稅，（2）繳納土地增值稅及被告所欠之地
      價稅，（3）原告與魏廷恭間買賣之核稅等程序，且該等程序早於八十三年六
      月十七日前即已辦理完成，而被告係於八十三年六月二十三日始完成假扣押登
      記，原告與魏廷恭簽立買賣契約時如何能預知被告會於八十三年六月二十三日
      假扣押系爭土地，而與魏廷恭偽造虛偽之買賣？
    ４有關原告與魏廷恭間之買賣始末，亦經證人魏廷恭於八十八年十月十八日庭訊
      時到庭作證說明，且系爭土地二分之一之應有部分亦已於八十七年十月二十九
      日移轉登記予魏廷恭，益明該買賣契約確屬真正。被告爭執該買賣契約真正與
      否，顯為卸責之詞，不足為採。
（三）魏廷恭應給付原告之買賣價金確因被告假扣押而未能受償：
    １依原告與魏廷恭間買賣契約第三條之約定，該買賣之價金應分二時期支付，第
      一期款是由魏廷恭代繳增值稅作為買賣價金之一部分，第二期款即於系爭土地
      應有部分二分之一所有權移轉登記予魏廷恭時由魏廷恭給付。是知，原告取得
      第二期買賣價金二千一百零七萬八千三百零三元之要件係將土地移轉登記予買
      方魏廷恭所有。而被告係於八十三年六月二十三日將土地假扣押，致使原告無
      法將土地過戶予魏廷恭，自亦無法向魏廷恭收取第二期之買賣價金，其因而所
      受之利息損失自屬原告所受之損害。
    ２被告以證人魏廷恭稱本件買賣之價金業已付清云云，主張原告並未因假扣押受
      有損害。惟證人魏廷恭固稱其已將買賣價金與原告對其之借款抵銷，故其已結
      清尾款，然依證人魏廷恭所提出之債權憑證，皆係訴外人永國廣告有限公司（
      以下簡稱永國公司）對其之債務，原告雖為永國廣告有限公司之負責人，惟該
      等債務係公司之債務，並非原告個人之債務，而原告對魏廷恭之債權係個人之
      債權，亦與永國公司無關，二者自無從抵銷。是證人魏廷恭稱其已將該債權與
      原告對其之價金債權抵銷乙情自屬誤認，證人魏廷恭迄今仍未給付原告價金尾
      款，惟因本件土地之假扣押強制執行已於八十七年十月二十七日撤銷，故原告
      乃請求至該日所受之利息損失，非謂證人魏廷恭已給付原告尾款。被告以此認
      原告並未受有損害，自不足採。
（四）原告所受之利息損害，應計算至假扣押強制執行程序撤銷時為止：
    １土地經法院囑託辦理查封、假扣押、假處分或破產登記後，未經塗銷前，登記
      機關應停止與其權利有關之新登記，此為土地登記規則第一百二十九第一項所
      明定。是土地經假扣押後，法院為撤銷假扣押裁定後，仍需經撤銷假扣押之強
      制執行程序並經執行法院通知地政機關辦理啟封，土地始得為新權利之登記。
      是有關計算假扣押所受之損害自應計算至假扣押強制執行程序撤銷為止，而非
      計算至法院撤銷假扣押裁定為止。
    ２本件被告所為之假扣押裁定固經法院因被告未限期起訴而撤銷原為之八十三年
      度裁全字第二二一八號、八十三年度裁全字第二三一一號假扣押裁定，而原告
      以該二假扣押裁定業已撤銷確定為由，於八十六年一月二十七日向執行法院聲
      請撤銷假扣押之執行程序並將系爭土地啟封，惟因被告復於八十六年一月間再
      聲請假扣押，又經鈞院以八十六年度裁全字第二九號准許，致使鈞院以八十三
      年度裁全字第一六三六號裁定駁回原告撤銷假扣押強制執行程序之聲請。而原
      告因被告一再以假扣押之手法損害原告，致使原告遲無法履行對魏廷恭之移轉
      土地所有權之義務，為免因而蒙受更大之損失，只得於八十七年間籌措資金依
      前開八十六年裁全字第二十九號裁定提供反擔保撤銷假扣押強制執行程序，以
      辦理土地移轉登記。是如原告未能依第三次假扣押裁定提供反擔保，系爭土地
      現仍在查封登記中且無法辦理移轉登記，且原告得繼續向被告追償該等價金無
      法收取之利息損害。今原告為免損害繼續擴大，故先行依第三次假扣押裁定提
      供反擔保辦理撤銷假扣押裁定，並以該查封登記塗銷時作為停損點向被告請求
      所受之利息損害，自無不合。
四、證據：提出本院八十二年度重訴字第九九號判決書、本院八十三年度裁全字第二
    二一八號、八十三年度裁全字第二三一一號裁定書、本院八十五年度全聲字第一
    四號、台灣高等法院八十五年度抗字第三六九號、最高法院八十五年度台抗字第
    四六九號、本院八十五年度全聲字第一三號、台灣高等法院八十五年度抗字第二
    一一七號、最高法院八十五年度台抗字第五四○號、本院八十六年度裁全字第二
    九號裁定書、不動產買賣契約書、地政機關駁回通知、稅單、土地登記簿謄本、
    存證信函、土地增值稅免稅證明書及土地買賣所有權移轉契約書為證，並聲請訊
    問證人魏庭恭。
乙、被告方面：
一、聲明：
（一）原告之訴及假執行之聲請均駁回。
（二）如受不利判決，願供擔保請准免為假執行。
二、陳述：
（一）原告固於七十七年間向被告買受系爭土地，並經鈞院判決移轉登記在案，惟事
      實上係原告違約，而非被告違約：
      系爭土地之總價款為三千三百十三萬一千二百五十元，原告於繳付第一、二期
      款四百萬元後，因遲不依約向銀行辦理貸款繳付尾款，業經被告催告後解約。
      詎事隔五年後，原告竟趁被告於他處（台北市○○路○段三十五巷十七號七樓
      ）守父喪而不知有訴訟之際，隱匿兩造買賣契約已解除之事實，以一造辯論判
      決方式，取得法院移轉登記之判決，並持該判決書於八十三年六月十五日辦竣
      移轉登記過戶於原告名下。故該件買賣實係原告違約，而非被告違約。而且被
      告已另案訴請原告就系爭土地給付價金，該訴訟目前仍在台灣高等法院以八十
      七年重上字第一七五號審理中。
（二）原告與魏廷恭間買賣之事乃通謀虛偽之意思表示，自無所謂之利息損害可言︰
    １依原告所提之不動產買賣契約書，乃係原告與魏廷恭通謀虛偽所作之私文書，
      難認真正。
    ２原告與魏廷恭所訂買賣契約價金高達四千餘萬元，竟無任何訂金或頭期款之交
      付，已違背一般交易常情，而難採信。
    ３原告縱於八十三年六月十日以支票繳付上開土地之增值稅及地價稅，惟其原係
      原告於八十三年六月十五日自被告名下辦理移轉登記所需，並不足以證明原告
      與魏廷恭間即有何買賣關係存在。而且依繳款書上所載立契日期為「八十三年
      四月十七日」，與原告所提與魏廷恭買賣訂約日期為「八十三年六月三日」亦
      不相符，更不足採。
    ４系爭土地於被告聲請假扣押後，業於八十三年六月二十七日經實施假扣押查封
      登記在案，並經鈞院於八十三年六月二十八日送達查封登記書予原告。原告與
      魏廷恭卻直至八十三年七月二十二日才向地政機關提出買賣申請書。顯見其係
      明知系爭土地已遭查封後，才勾串作偽，自不足採。
    ５依原告與魏廷恭八十三年六月三日簽立之不動產買賣契約書第三條第一項及第
      六條所載，魏廷恭（即甲方）僅代原告繳納土地增值稅，並不包括地價稅，與
      原告提出魏廷恭以支票代繳土地增值稅及地價稅作為頭期款顯不相符，亦見其
      偽。而且系爭土地係由魏廷恭與訴外人國宏建設有限公司各買受二分之一持分
      ，又豈有土地增值稅全部由魏廷恭一人支出及負擔作為買賣價金之理，顯悖常
      理，委難採信。
    ６依上開買賣契約書第三條第二項約定，系爭土地之買賣價金除頭期款外，餘款
      部分係由魏廷恭（即甲方）向銀行辦理貸款給付。唯據原告所舉證人魏廷恭於
      八十八年十月十八日鈞院審理中到庭證稱︰（尾款）係後來（原告）又以（已
      ）陸續借款，並以借款之款項抵價金。此與前開契約所載亦顯有不符。再者，
      系爭土地業於八十三年六月二十七日經實施假扣押查封在案，魏廷恭明知根本
      無法再辦理抵押設定及移轉所有權，則其於債權已無任何保障之情形下，嗣後
      又豈有再陸續借款予原告新台幣七、八千萬元之理？殊難置信。
    ７參酌證人魏廷恭所提附卷之十二紙支票，根本從未提示過，顯然違背常情，益
      見原告向其借款之說，顯屬子虛。況原告倘與魏廷恭有高達七、八千萬元之借
      貸往來，此並非箋戔之數，何以渠二人均無法提出資金來往之資料？可見原告
      與魏廷恭之供詞顯均難採信。
    ８原告所提土地增值稅免稅證明書之立契日期無非依據原告等私人所填具日期，
      亦難認真正。且土地買賣所有權移轉契約書上所載「買賣價款總金額」亦與原
      買賣契約不符，益難採信。徵之前述被告另案訴請原告就系爭土地給付價金之
      訴至今仍在爭訟之中，原告將來若遭敗訴判決確定，被告勢必查封系爭土地求
      償，此乃顯可預見之事，遑論原告始終委有律師處理。故其縱使事先與魏廷恭
      勾串預作虛偽買賣，亦非無可能。而縱上所陳，在在可見該買賣顯然虛假不實
      ，故單憑原告等申請免稅證明，實不足採信。
（三）縱不論原告與魏廷恭買賣之說顯屬虛假；即依證人魏廷恭所供：伊實際上有付
      清尾款，是以借款來抵云云。亦與原告起訴狀主張魏廷恭至今尚未與其結清全
      部款項之詞顯相矛盾。且魏廷恭既早已以原告之借款抵付價金尾款。原告又何
      來未能受領價金尾款之利息損害可言？是原告空言主張其有利息損害，顯係片
      面無稽之詞，自不能採。
（四）原告起訴之訴訟標的，係依民法第一八四條第一項前段及民事訴訟法第五三○
      條第三項、第五三一條之規定，被告不同意其再為任何訴之變更或追加，又民
      法第一八四條第一項前段規定之侵權行為損害賠償請求權時效為兩年，原告起
      訴時其請求權已罹於時效而消滅。「因侵權行為所生之損害賠償請求權，自請
      求權人知有損害及賠償義務人時起，二年不行使而消滅」、「消滅時效，自請
      求權可行使時起算」，民法第一九七條第一項、第一二八條前段均有明文。本
      件縱不論原告與魏廷恭之買賣契約真假，然原告早知損害及賠償義務人為何，
      而且依原告所提最高法院八十五年台上字第二三六六號之判決書，既已於八十
      五年十月十七日駁回被告再審之訴確定，並通知原告在案，則原告至遲於當時
      已可行使侵權行為損害賠償之請求權。原告卻怠於行使，直至八十八年三月二
      十六日始向鈞院提起本件訴訟，其請求權自已罹於二年時效而消滅。另原告起
      訴引據之民事訴訟法第五三○條第三項、第五三一條規定，僅係訴訟程序法之
      規定，並非實體上之請求權。而且第五三○條第三項規定，係謂「假扣押之裁
      定，債權人得聲請撤銷之」，唯被告（即債權人）從未聲請撤銷假扣押之裁定
      ，從而，原告據以依同法第五三一條規定請求賠償損害，亦顯然無據。再者，
      債權人依民事訴訟法第五三一條法定事由所負之損害賠償責任，縱不以債權人
      之故意或過失為要件，唯其性質上仍屬依法律之規定，應就侵害之結果負其責
      任之「侵權行為」，自有依民法第一九七條第一項規定兩年不行使其請求權時
      效即消滅之類推適用。
（五）原告於八十五年間因被告未依限起訴而假扣押裁定經撤銷確定時，原即可辦理
      塗銷查封登記過戶予魏廷恭，而原告直至八十七年十月二十七日才予以塗銷，
      並於八十七年十月二十九日完成過戶登記，係因尚有另案被告訴請原告給付價
      金訴訟之假扣押查封，嗣經原告提供反擔保而撤銷查封所致，此係依民事訴訟
      法第五三○條第二項規定所為，不在同法第五三一條規定可請求損害賠償之範
      圍，亦即該延滯二年後才過戶完成之損害並非原告依第五三一條所得請求，從
      而，原告請求計算利息損害至八十七年十月二十九日止，更嫌無據。
（六）如前所述，原告對被告至今尚負有給付買賣價金尾款及遲延利息之債務，故退
      萬步言，被告亦得據此主張抵銷。
三、證據：提出存證信函、地政事務所地籍異動索引資料、以及本院八十六年聲字第
    三五六號裁定及囑託塗銷查封登記書各乙份為證。
丙、本院依職權調閱本院八十三年度執全字第一六三六號、八十三年度執全字第一六
    八四號及八十六年度執全字第八十號卷。
    理      由
一、本件原告於八十八年三月二十四日提起之起訴狀，其據以主張之請求權基礎，固
    除民法第一百八十四條第一項前段規定外，並有民事訴訟法第五百三十一條之規
    定，惟就民事訴訟法第五百三十一條條文之引用，僅記載「假扣押裁定因同法第
    五百三十條第三項之規定而撤銷，債權人應賠償債務人因假扣押或供擔保所受之
    損害」之情形，其餘假扣押裁定因民事訴訟法第五百二十九條第二項之規定而撤
    銷之情形，是否有引用之意則有未明，經本院於八十八年十二月二十九日言詞辯
    論時加以闡明，原告主張其引用之上開條文並無僅限於民事訴訟法第五百三十條
    第三項撤銷之情形，應係全部條文內容均加以引用之意（見本院八十八年十二月
    二十九日言詞辯論筆錄），且觀諸原告起訴之意旨，係以被告所為之假扣押因未
    依民事訴訟法第五百二十九條第二項之規定起訴，業經本院撤銷假扣押裁定致其
    受有利息損失等語，應認原告據以起訴之請求權基礎即民事訴訟法第五百三十一
    條係指因同法民事訴訟法第五百二十九條第二項之規定而撤銷之情形而言，原告
    並無變更或追加訴訟標的，被告就此抗辯並不同意原告為訴之變更或追加，顯係
    誤會，合先明。
二、原告起訴主張：其於七十六年間向被告買受系爭土地因被告違約又逢土地重劃，
    嗣於土地重劃完成後，原告乃對被告起訴請求移轉登記並經本院以八十二年度重
    訴字第九九四號判決原告勝訴確定，又為辦理系爭土地移轉登記由原告代被告繳
    清欠繳地價稅及土地增值稅共計一千九百八十四萬二千一百九十七元，原告並於
    八十三年六月三日將上開土地其中持分二分之一出賣與魏廷恭，依上開買賣契約
    之約定，總價款為四千零九十二萬零五百元，惟於原告擬將上開土地持分依約移
    轉登記與魏廷恭名下時，因被告對系爭土地實施假扣押致無法過戶，而魏廷恭僅
    依合約第三條第一項之規定給付原告一千九百八十四萬二千一百九十七元，以便
    原告代被告繳交上開之土地增值稅及欠繳之地價稅款，至於其餘之尾款二千一百
    零七萬八千三百零三元依約原應於八十三年十二月三十一日給付，惟因被告對上
    開土地實施假扣押，致無法過戶與魏廷恭，原告亦因而無法取得該尾款，迄八十
    七年十月二十七日塗銷假扣押時，方於八十七年十月廿九日完成過戶，且迄今魏
    廷恭尚未與原告結清全部款項，而被告之假扣押係因未依民事訴訟法第五百二十
    九條第二項之規定起訴致遭撤銷確定，被告自應依民法第一百八十四條第一項前
    段及民事訴訟法第五百三十一條之規定賠償原告因假扣押所受之損害，爰請求自
    八十三年十二月三十一日起至八十七年十月二十七日止，共計一三九七天，以年
    息百分之五計算共計四百零三萬三千七百五十二元（即21，07 8，303×1，397
    ÷356×5/100≒4，033，752）之利息損失等情。被告則以原告於七十七年間向
    其買受系爭土地，並經本院判決移轉登記在案，惟事實上係原告違約，非被告違
    約，而原告與魏廷恭間買賣之事乃通謀虛偽之意思表示，無所謂之利息損害，又
    依證人魏廷恭之證詞：實際上其有付尾款，是以借款來抵等語，亦與原告主張魏
    廷恭迄今尚未與其結清全部款項顯相矛盾。且魏廷恭既早以原告之借款抵付價金
    尾款，原告又何有未能受領價金尾款之利息損失？且原告起訴之訴訟標的，係依
    民法第一八四條第一項前段及民事訴訟法第五三○條第三項、第五三一條之規定
    ，民法第一八四條第一項前段規定之侵權行為損害賠償請求權時效為兩年，本件
    縱不論原告與魏廷恭間買賣契約之真假，然原告早知損害及賠償義務人為何，依
    原告所提最高法院八十五年台上字第二三六六號之判決書，既已於八十五年十月
    十七日駁回被告再審之訴確定，並通知原告在案，則原告至遲於當時已可行使侵
    權行為損害賠償之請求權。原告卻怠於行使，直至八十八年三月二十六日始向本
    院提起本件訴訟，其請求權自已罹於二年時效而消滅。又原告起訴引據之民事訴
    訟法第五三○條第三項、第五三一條規定，僅係訴訟程序法之規定，並非實體上
    之請求權。且同法第五三○條第三項規定，係謂「假扣押之裁定，債權人得聲請
    撤銷之」，唯被告（即債權人）從未聲請撤銷假扣押之裁定，原告竟據以依同法
    第五三一條規定請求賠償損害，亦顯無據。再者，債權人依民事訴訟法第五三一
    條法定事由所負之損害賠償責任，縱不以債權人之故意或過失為要件，唯其性質
    上仍屬依法律之規定，應就侵害之結果負其責任之「侵權行為」，自亦有依民法
    第一九七條第一項規定二年不行使其請求權時效即消滅之類推適用。另原告於八
    十五年間因被告未依限起訴而假扣押裁定經撤銷確定時，原即可辦理塗銷查封登
    記過戶予魏廷恭，而原告直至八十七年十月二十七日才予以塗銷，並於八十七年
    十月二十九日完成過戶登記，係因尚有另案被告訴請原告給付價金訴訟之假扣押
    查封，嗣經原告提供反擔保而撤銷查封所致，此係依民事訴訟法第五三○條第二
    項規定所為，不在同法第五三一條規定可請求損害賠償之範圍，亦即該延滯二年
    後才過戶完成之損害並非原告依第五三一條所得請求，則原告請求計算利息損害
    至八十七年十月二十九日止，自屬無據，且原告對被告至今尚負有給付買賣價金
    尾款及遲延利息之債務，退萬步言，被告亦得據以主張抵銷等語，資為抗辯。
三、經查原告於七十六年間向被告買受系爭土地，而被告先後以八十三年度裁全字第
    二二一八號、八十三年度裁全字第二三一一號假扣押裁定分別提供擔保後，以八
    十三年度執全字第一六三六號、八十三年度執全字第一六八四號執行事件對系爭
    土地實施假扣押，嗣上開假扣押裁定業經本院八十五年度全聲字第一四號、台灣
    高等法院八十五年度抗字第三六九號、最高法院八十五年度台抗字第四六九號、
    本院八十五年度全聲字第一三號、台灣高等法院八十五年度抗字第二一一七號、
    最高法院八十五年度台抗字第五四○號裁定撤銷確定，又被告復於八十六年一月
    間聲請假扣押，經被告以本院八十六年度裁全字第二九號裁定提供擔保，再以本
    院八十六年度執全字第八十號併案辦理，本院八十三年度執全字第一六三六號裁
    定乃以八十六年度裁全字第二九號裁定仍屬有效為由，而不能撤銷系爭土地之查
    封，原告乃於八十七年間依前開八十六年裁全字第二十九號裁定提供反擔保撤銷
    該假扣押強制執行程序等情，有本院八十三年度裁全字第二二一八號、八十三年
    度裁全字第二三一一號裁定書、本院八十五年度全聲字第一四號、台灣高等法院
    八十五年度抗字第三六九號、最高法院八十五年度台抗字第四六九號、本院八十
    五年度全聲字第一三號、台灣高等法院八十五年度抗字第二一一七號、最高法院
    八十五年度台抗字第五四○號，及本院八十六年度裁全字第二九號裁定書在卷可
    資佐證，且經本院依職權調閱本院八十三年度執全字第一六三六號、八十三年度
    執全字第一六八四號及八十六年度執全字第八十號卷屬實，且為兩造所不爭執，
    堪信此部分之事實為真正。茲兩造爭執之重點在於：（一）原告與魏廷恭間之買
    賣契約是否真正？（二）原告是否因被告聲請假扣押而受有對魏廷恭之買賣價金
    無法收取之利息損害？（三）原告主張之損害賠償請求權是否有民法第一百九十
    七條短期時效之適用？損害賠償之起算點？爰分別論述如后：
（一）本件原告就系爭土地應有部分之二分之一出售與魏廷恭之買賣契約係於八十三
      年六月三日經李振燦律師見證簽立，有關付款辦法：雙方並於買賣契約第三條
      第一項約定，由魏廷恭代原告繳納移轉登記所發生之土地增值稅，代繳之金額
      抵為買賣價金之一部分，餘額部分，則於魏廷恭取得買賣標的物所有權之後，
      向銀行辦妥貸款時給付，但如銀行貸款無法核發或金額不足時，魏廷恭至遲應
      於八十三年十二月三十一日前付清全部款項，嗣原告於八十七年十月二十九日
      移轉登記予魏廷恭等情，有不動產買賣契約書、稅單及支票等件為證，且據證
      人魏廷恭於本院審理時結證稱：買賣當時第一次款，係以增值稅及契稅抵價金
      等語（見本院八十八年十月十八日言詞辯論筆錄），另上開買賣契約之見證律
      師即本件原告之複代理人李振燦律師亦於本院審理時亦陳稱：該買賣契約係由
      其作證等語（見本院八十九年三月二十日言詞辯論筆錄），足見原告與魏廷恭
      間之買賣契約確係真正，被告抗辯上開買賣契約乃原告與魏廷恭間之通謀虛偽
      意思表示等語，無法舉證以實其說，應不足採信。
（二）民事訴訟法第五百三十一條債權人之損害賠償責任，乃本於假扣押裁定撤銷之
      法定事由而生，債務人損害賠償請求權之成立，不以債權人故意或過失為要件
      。（參照最高法院五十八年台上字第一四二一號判例），上開損害賠償請求權
      固與民法第一百八十四條之損害賠償請求權有間，為不同之請求權基礎，惟債
      務人所受之損害，與債權人假扣押行為間，均須具有相當因果關係，二者則為
      相同，又所謂相當因果關係，係以行為人之行為所造成的客觀存在事實為觀察
      的基礎，並就此客觀存在事實，依吾人智識經驗判斷，通常均有發生同樣損害
      結果之可能者，該行為人之行為與損害之間即有因果關係。本件原告與魏廷恭
      間之買賣契約，有關餘款魏廷恭尚未給付部分，據證人魏廷恭於本院審理時結
      證稱：「後來以陸續之借款款項抵價金。」（見本院八十八年十月十八日言詞
      辯論筆錄）、「我實際上有付清，是以借款來抵。」及「（原告）私人打電話
      來再叫小姐拿票來借」（本院八十八年十一月二十四日言詞辯論筆錄）等語，
      並提出以原告為法定代理人發票人為永國公司之十二紙支票為憑，是原告雖主
      張該等債務係永國公司之債務，並非原告個人之債務，而原告對魏廷恭之債權
      係個人之債權，亦與永國公司無關，二者無從抵銷等語。惟姑不論上開債務係
      應存在於原告與魏廷恭之間，或原告與永國公司之間，然依魏廷恭個人之主觀
      可知，其係認為應存在於其與原告之間無疑，且原告亦陳稱迄今魏廷恭仍未與
      其結清全部款項，則原告未能收取上開尾款之因，係因魏廷恭認其已付清尾款
      ，而非因被告所為之前揭假扣押行為所致，縱被告未為前揭之假扣押行為，魏
      廷恭亦不會繳付該尾款，則原告所受之利息損害，與債權人之假扣押行為間，
      應無相當之因果關係，揆諸上開說明，原告均不得依前開之法律關係（民事訴
      訟法第五百三十一條及民法第一百八十四條）向被告請求損害賠償。
（三）消滅時效者，乃權利不行使所形成之無權利狀態繼續達一定之期間，而發生請
      求權消滅之效果而言，如上所述，本件原告並無民事訴訟法第五百三十一條及
      民法第一百八十四條之損害賠償請求權，原告無上開權利，自無所謂因權利
      不行使，而發生請求權消滅之情事，故兩造爭執之本件損害賠償請求權是否有
      民法第一百九十七條短期時效之適用？及其損害賠償之起算點？均因原告無該
      等權利而無加以論述之必要。
四、從而，原告主張依民法第一百八十四條第一項前段及民事訴訟法第五百三十一條
    之規定請求被告給付自八十三年十二月三十一日起至八十七年十月二十七日止，
    共計一三九七天，以年息百分之五計算共計四百零三萬三千七百五十二元（即21
    ，07 8，303×1，397÷356×5/100≒4，033，752）之利息損失，為無理由，應
    予駁回，原告受敗訴判決，其假執行之聲請即失所依據，應併予駁回。
五、本件事證已臻明確，兩造其餘主張陳述及所提之證據，均與判決結果不生影響，
    爰毋庸再予審酌，附此敘明。
六、結論：原告之訴為無理由，依民事訴訟法第七十八條，判決如主文。
中      華      民      國      八十九    年      六      月    十九    日
                                民事第三庭法      官  陳邦豪
右為正本係照原本作成
如對本判決上訴，須於判決送達後廿日內向本院提出上訴狀
中      華      民      國    八十九    年        六      月    十九    日
                                          法院書記官  高秋芬


司法院資訊處製作；財團法人民間司法改革基金會備份。
